【裁判字號】    94,訴,214
【裁判日期】    950919
【裁判案由】    區分所有權人會議決議無效等
【裁判全文】
臺灣桃園地方法院民事判決        九十四年度訴字第二一四號
原      告  丙○○
                    送達代收.
被      告  世外桃源住戶管理委員會
法定代理人  丁○○
上列當事人間請求區分所有權人會議決議無效等事件，於民國九
十五年十月十七日言詞辯論終結，本院判決如下：
    主      文
確認被告於民國九十三年十一月二十一日所召開九十三年度區分
所有權人會議所為選任乙○○、黃淑美、陳興讚、劉蓬如、梅明
祺、彭德富、姜義元、李立勳、曾增岳、周泮敖等十人為九十四
年度管理委員之決議無效。
訴訟費用由被告負擔。
    事實及理由
一、原告主張：（一）被告分別於九十三年十一月十八日、同年
    月廿一日召開九十三年度區分所有權人會議，並於同年月廿
    一日會議決議選任乙○○、黃淑美、陳興讚、劉蓬如、梅明
    祺、彭德富、姜義元、李立勳、曾增岳、周泮敖等十人（下
    稱乙○○等十人）為世外桃源社區（下稱系爭社區）九十四
    年度之管理委員。惟系爭社區以先由區分所有權人傅程俊擔
    任召集人，於九十三年九月廿六日及於同年十月十七日，召
    集召開九十三年度臨時區分所有錢人暨住戶大會，並於九十
    三年十月十七日會議決議：「罷免世外桃源住戶管理委員會
    現任全體管理委員。」、「推選傅程俊、甲○○、劉得瑋、
    葉瑞珍、黃忠雄、梁枝、曾雪梅、張淑琴、周月霞、丁○
    ○、郭素蘭、王鴻鵬、丙○○等十三人擔任新管理委員。」
    及「現任全體管理委員應於十月三十一日前，與新任管理委
    員完成交接手續。」等七項決議案，上開臨時會議召開經過
    及決議事項內容業於九十三年十一月廿九日呈報桃園縣政府
    備查，且乙○○所提起之請求確認上開臨時會議決議為無效
    暨應予撤銷之訴訟，已經本院以九十三年度訴字第一六八二
    號民事判決駁回其訴，並告確定在案。綜上，原主任委員乙
    ○○及其餘管理委員既已被合法罷免，即應依據公寓大廈管
    理條例（下稱本條例）相關規定辦理移交手續，並由新任管
    理委員組成新管理委員會持續系爭社區事務之運作，原管理
    委員會焉能於嗣後即九十三年十月廿七日發出開會通知單，
    並由乙○○擔任主席，於九十三年十一月十八日及同年月廿
    一日召開區分所有權人會議，再行選舉管理委員。（二）按
    會議係由無召集權人所召集，該會議決議當然無效，非屬決
    議方法違反法令章程（規約）可適用民法第五十六條規定解
    決之範疇。蓋討論決議之瑕疵，須以意思決定機關及其決議
    存在為前提，若根本未有決定機關或決議之存在，即無討論
    決議之瑕疵是否違反程序規定得撤銷之必要。又公寓大廈管
    理委員會為人的組織體，區分所有權人會議為其最高意思機
    關。其區分所有權人會議之召集程序或決議方法，違反法令
    或章程時，依公寓大廈管理條例第一條第二項之規定，由區
    分所有權人請求法院撤銷區分所有權人會議之決議。惟區分
    所有權人會議如係由無召集權人所召集而召開，即非公寓大
    廈管理委員會合法成立之意思機關，自不能為有效之決議，
    且在形式上亦屬不備成立要件之會議，其所為之決議當然自
    始完全吳決議之效力。於此情形，即屬依法提起確認該會議
    決議不存在之訴以資救濟之範疇，而非在上述撤銷會議決議
    之列（最高法院九十二年度台上至第二五一七號裁判要旨可
    資參照）。又依據本條例第二十五條第三項規定，足見區分
    所有權會議之召集係以一人為限
中   華   民   國    九十五   年    九    月   十九   日
                          民事第二庭  法  官  石有為
以上正本系照原本作成。
                                      書記官  黃棟楠
中   華   民   國    九十五   年    九    月   十九   日


司法院資訊處製作；財團法人民間司法改革基金會備份。
